臺灣板橋地方法院交通事件裁定　　　　 96年度交聲字第469號
原處分機關　交通部公路總局臺北區監理所板橋監理站
異　議　人　乙○○
即受處分人
上列異議人因違反道路交通管理處罰條例案件，對於交通部公路
總局臺北區監理所板橋監理站於民國96年3 月16日以板監裁字第
裁41-A8M401988號所為之裁決處分（原舉發案號：臺北市政府警
察局大安分局95年10月23日掌電字第A8M401988 號），聲明異議
，本院裁定如下：
    主  文
原處分撤銷。
乙○○汽車駕駛人，行經有燈光號誌管制之交岔路口闖紅燈，處
罰鍰新臺幣壹仟捌佰元，並記違規點數點。
    理  由
一、按汽車駕駛人，行經有燈光號誌管制之交岔路口闖紅燈者，
    處新臺幣（下同）一千八百元以上五千四百元以下罰鍰；汽
    車駕駛人有第五十三條情形者，記違規點數三點，道路交通
    管理處罰條例第53條第1 項、第63條第1 項第3 款分別定有
    明文。復按車輛面對圓形紅燈表示禁止通行，不得超越停止
    線或進入路口，道路交通標誌標線號誌設置規則第206 條第
    5 款（一）亦有規定。
二、原處分意旨略以：異議人即受處分人乙○○於民國95年10月
    23日晚間9 時7 分許，駕駛車牌號碼為FOO-046 號之重型機
    車沿臺北市○○路往復興南路方向行駛，行經有燈光號誌管
    制之辛亥路與基隆路之交岔路口（下稱系爭路口，原舉發通
    知單誤載為西向東方向）時闖紅燈，經臺北市政府警察局大
    安分局交通分隊執勤警員當場以掌電字第A8M401988 號違反
    道路交通管理事件通知單舉發（下稱舉發通知單），嗣異議
    人依法提出申訴，經交通部公路總局臺北區監理所板橋監理
    站於96年3 月16日以板監裁字第裁41-A8M401988號裁決書裁
    決，裁處異議人罰鍰四千五百元，並記違規點數三點。
三、異議意旨則略以：異議人當天晚間8 時51分許自臺北市立動
    物園打卡後離開，不可能於舉發時間即同日晚間9 時7 分許
    出現在系爭路口；且當時伊係在黃燈時通過停止線，因擔心
    擋到基隆路上之橫向車流，為了安全考量，方向前行駛，爰
    請求撤銷原處分云云。
四、經查：
(一)雖異議人於聲明異議狀中表示依係於當晚8 時51分自上班地
    點即木柵動物園打卡下班，不可能於當晚9 時7 分許即到達
    系爭臺北市○○路與辛亥路口云云，然經本院當庭訊問時，
    異議人業已坦承當時確實駕車行經該路口，只不過方向並非
    舉發通知單上所載之由西往東方向，而係沿辛亥路往復興南
    路方向行駛，遭舉發地點係在基隆路高架橋下等語（參見本
    院96年5 月4 日訊問筆錄第2 頁），此與證人即舉發警員甲
    ○○於本院訊問時所指之違規地點相符，是本件異議人遭舉
    發之違規行為乃係闖越系爭路口中辛亥路往復興南路方向之
    紅燈，行駛至基隆路高架橋下方即遭證人甲○○攔停開單舉
    發，合先敘明。
(二)證人即舉發警員甲○○於本院訊問時業已明確證稱：「當天
    晚上我是街巡任務，我是從第二殯儀館出來，沿著辛亥路，
    東往西的方向，行經基隆路及辛亥路口時，當時號誌為紅燈
    ，我當時騎機車停在第一排，我騎警用機車，穿著制服，發
    現有一部重型機車在紅燈的時候，停在我前方，當時北往南
    的方向為綠燈，該機車就超越停止線，停在橋下。（法官問
    ：當時他是本來有停在停止線，後來才又騎到橋下那裡嗎？
    ）是的。」等語（參見上開本院訊問筆錄第3 頁）。異議人
    雖當庭辯稱：「在黃燈的時候，我已經通過停止線，還沒有
    到達橋底下，但是橫向的車子已經開始啟動。」等語（參見
    上開本院訊問筆錄第2 頁），然查：異議人於95年11月3 日
    向原處分機關提出之交通違規案件陳述書中，係陳述：「當
    時機車於黃燈時有異狀，當時僅為靠邊檢查。」等語，有該
    份陳述書一份在卷可按，與其嗣後於本院訊問時表示係擔心
    擋到基隆路之橫向車流，為了安全起見，方往前行駛至上開
    高架橋下等語（參見上開本院訊問筆錄第4 頁），關於向前
    行駛之動機，前後所述即有不符。另異議人於本院訊問時坦
    承在超過停止線的時候有停一下，核與證人甲○○前揭所述
    相符，按異議人行經停止線時若果為黃燈，按理直接往前行
    駛即可，又何需在停止線附近停一下？而該方向為黃燈時，
    基隆路橫向車流尚為紅燈，該方向之車流又怎會如異議人所
    述已經在動？即便如異議人所述其右手邊往左手邊之橫向車
    流已經在動，異議人既仍在辛亥路停止線附近，中間尚隔著
    高架橋，又怎會擋到該方向之橫向車流？縱使怕擋到嗣後綠
    燈的左手邊往右手邊橫向車流，當時係晚上9 時許，並非交
    通尖峰時間，異議人若無法往後退，亦可往兩側退讓，豈有
    因此闖越紅燈之理（若兩側都有其他機車致無法退讓，表示
    無論如何都會擋住該方向車流，僅有異議人一部離開又有何
    實益？），是由異議人所述前後不符、又與常情有違等情觀
    之，其上開所辯，自非可採，其當係於紅燈時見左手邊往右
    手邊之基隆路橫向車流尚未綠燈（僅右手邊往左手邊之橫向
    車流為綠燈），前方具有空檔，故先闖紅燈行駛至基隆路高
    架橋下，至為灼然。是異議人確有本件闖紅燈之違規事實，
    洵堪認定。
(三)次按本條例所定罰鍰之處罰，受處罰人接獲違反道路交通管
    理事件通知單後，於十五日內得不經裁決，逕依第九十二條
    第三項之罰鍰基準規定，向指定之處所繳納結案；不服舉發
    事實者，應於十五日內向處罰機關陳述意見；其不依通知所
    定期限前往指定處所聽候裁決，且未依規定期限繳納罰鍰結
    案或向處罰機關陳述意見者，處罰機關得逕行裁決之，道路
    交通管理處罰條例第九條第一項定有明文。又按填製通知單
    ，應到案日期應距舉發日十五日；違反道路交通管理事件行
    為人，未依規定自動繳納罰鍰，或未依規定到案聽候裁決，
    處罰機關應依基準表於舉發違反道路交通管理事件通知單送
    達且逾越應到案期限六十日之三個月內，逕行裁決之，違反
    道路交通管理事件統一裁罰基準及處理細則第十五條前段、
    第四十四條第一項亦分別有所規定。因此所謂應到案日期之
    認定，於當場舉發之場合即係舉發日後十五日內，並應記載
    於舉發通知單中。本件舉發通知單記載之應到案日期為舉發
    日後十五日，即95年11月7 日，而異議人業於95年11月3 日
    向原處分機關提出申訴，此有舉發通知單及上開交通違規案
    件陳述書影本各乙紙在卷可按，是異議人顯已於應到案日期
    前到案向原處分機關陳述意見並聽候裁決，並未逾越應到案
    日期，然原處分機關竟以原舉發機關臺北市政府警察局大安
    分局95年11月23日北市警安分交字第09535250400 號函覆後
    十五日為應到案日期，並以此認定異議人未於應到案日期內
    到案，遽依違反道路交通管理事件統一裁罰基準表之規定，
    加重裁處異議人罰鍰四千五百元，尚有誤會。況原舉發機關
    上開函文亦未依異議人於交通違規案件陳述書中所填載之聯
    絡地址送達，致異議人未能即時收受而受有加重裁罰之不利
    益，送達作業亦有瑕疵。據此，本件異議雖無理由，惟原裁
    決處分既有上開加重裁罰之違誤，尚有未恰，本院爰撤銷原
    處分，並依違反道路交通管理事件統一裁罰基準表之規定另
    行裁處如主文，以期適法。
五、據上論斷，應依道路交通案件處理辦法第20條前段，裁定如
    主文。
中　　華　　民　　國　　96　　年　　5 　　月　　31　　日
　　　　　　　　　交通法庭法　官 張紹省
上列正本證明與原本無異。
被害人或其法定代理人如不服本裁定，應於裁定送達後五日內向
本院提出抗告狀。
                          書記官 周雅玲
中　　華　　民　　國　　96　　年　　5 　　月　　31　　日
